【裁判字號】    89,上訴,1008
【裁判日期】    890519
【裁判案由】    懲治盜匪條例等
【裁判全文】
臺灣高等法院刑事判決                          八十九年度上訴字第一八號
    上  訴  人
    即  被  告  乙○○
    選任辯護人  呂理胡
                潘維成
右上訴人因懲治盜匪條例案件，不服台灣桃園地方法院八十八年度訴字第一五九二號
，中華民國八十九年一月二十一日第一審判決（起訴案號：台灣地方法院檢察署八十
八年度偵字第一八四九三號），提起上訴，本院判決如左：
        主  文
上訴駁回。
        事  實
一、乙○○前於民國八十五年間，曾因搶奪案件，經台灣高雄地方法院判處有期徒刑
    四年二月確定，於八十八年七月二十九日假釋出獄，指揮書執行完畢日期為八十
    九年十一月六日，詎猶不知悔改，復基於意圖為自己不法所有之概括犯意，先於
    八十八年十二月五日，騎乘車號ＢＷＹ─一八八號重型機車在桃園縣中壢市○○
    路龍岡大操場附近，見有機車騎士詹敏均將皮包側揹，於路邊停車正欲下車，認
有機可乘，即下車驅前自後以手掐住詹敏均頸部，表示要錢等語，因詹敏均不斷
    掙扎，乙○○乃將詹敏均強押至其自己所騎乘之機車上，並以手摀住詹敏均嘴巴
    ，致詹敏均不能抗拒，即下手強取詹敏均身上所揹之皮包一只（內有身分證、機
    車駕照、機車行車執照、郵局提款卡、健保卡各乙枚、行動電話乙具及現金三、
    四百元），得手後，始讓詹敏均下車，並騎車揚長而去。所得上開財物，除現款
    已悉數花用外，其餘物品（連同皮包）則予丟棄（嗣經警查獲由被害人領回）。
    復於同年十二月十日凌晨二時二十分許，又見甲○○獨自一人駕駛車號Ｇ九─五
    八八二號自用小客車行經桃園縣八德市○○路與崁頂路口，認有機可乘，且為掩
    飾面貌乃配戴安全帽及手套，騎乘車號ＢＷＹ─一八八號重型機車尾隨甲○○所
    駕之自用小客車至桃園縣八德市○○路六九八號前，乘甲○○下車進入屋內之際
    ，亦尾隨進屋（無故侵入住宅部分未據告訴）欲下手搶奪甲○○身上所揹之皮包
    一只（內有新台幣九千九百五十元、行動電話一支、台灣新竹國際商業銀行提款
    卡一張），因甲○○極力反抗，乙○○竟持其所有Ｕ型機車大鎖連續敲打甲○○
    頭部，致甲○○頭部裂傷四處，血流滿面，無力抵抗，而下手強取甲○○所揹上
    揭皮包，得手後將皮包懸掛於其所騎乘前開重型機車右手把上欲逃離現場時，為
    路人攔阻，旋為即時趕到之警員逮捕，並當場扣得乙○○所有供犯罪所用之Ｕ型
    機車大鎖一支、安全帽一頂、手套一雙。
二、案經甲○○訴由桃園縣警察局桃園分局報請臺灣桃園地方法院檢察署檢察官偵查
    起訴。
      理  由
一、右揭事實，業據上訴人即被告乙○○坦承不諱，核與被害人詹敏均、甲○○分別
    於警訊及原審法院審理時之指訴相符，復據證人蔡木火（即被害人甲○○之男友
    ）於警訊時指證明確，並有贓物領據、診斷證明書、扣押物品清單各一紙、照片
    五紙附卷及被告所有供犯罪所用之Ｕ型機車大鎖一支、安全帽一頂、手套一雙扣
    案可稽，本件事證明確，上訴人犯行應堪認定。
二、上訴人之辨護人雖具狀陳稱上訴人自幼即因精神異常，酷愛女性用品，經常攜帶
    女性用口紅、香水、內衣褲回家，其父母曾將之帶往中醫診所就診，亦曾帶往佛
    教團體由佛教大師開導，均未見成效，此次犯行，又係對單身女性為之，顯見上
    訴人精神狀態與常人有異，其行搶之目的，本係為謀得女性用品，而非金錢，逿
    上訴人此種心態，在犯罪心理學上稱之為偏執狂，為此聲請將上訴人送往醫院鑑
    定，以了解其心思狀況，並送往雖制治療云云；但查本件上訴人於搶得被害人詹
    敏均之皮包一只後，除將其中現款取出花用外，將其餘之物丟棄，此為上訴人所
    自承，可見上訴人行搶之目的，旨在強取現款以供其花用，並非為搶取女性用品
    ，辯護人前開辯解，即無可取，其聲請將上訴人送請鑑定，核無必要。
三、按懲治盜匪條例於四十六年六月五日修正公布，刪除第八條施行期間一年及第十
    條依特種刑事案件訴訟條例審理之規定，其原第九條改為第八條，第十一條改為
    第九條。修正前本條例全部內容，曾經立法院民刑商法委員會審查，認尚有繼續
    沿用之必要，始改採為新法之全部條文，並重新調整條次，形式上雖是「修正」
    ，實質上係明白確認懲治盜匪條例已從臨時性舊法改制為常態性之刑事特別法，
    等同於制定新法。因此，懲治盜匪條例重新立法之合法性，應不因修正前曾施行
    期滿始以命令展期而有影響，合先明。
四、按強盜罪之內容，當然含有以非法方法剝奪人之行動自由之性質，該罪一經成立
    ，則妨害自由之行為，即已包含在內，無另行成立妨害自由罪名之餘地；又強盜
    罪，並非以傷人為當然之手段，若具有傷害之故意，且發生傷害之結果，自應另
    負傷害罪，與強盜罪有牽連關係，依刑法第五十五條後段之規定處斷。（最高法
    院七十七年度台上字第五八七一號、七十九年度台上字第三二一九號判決參照）
    。查本件上訴人以強暴方法，將被害人詹敏均強押至其機車上並以手摀住其嘴，
    至使被害人不能抗拒而強取其皮包，核其所為，係犯懲治盜匪條例第五條第一項
    第一款之盜匪罪；公訴人雖未就此部分犯行提起公訴，唯此部分犯行，與起訴部
    分之犯罪事實，有連續關係，為裁判上一罪，為起訴效力所及，本院自得併予審
    究。又其以強暴方法強取被害人甲○○財物，因被害人強烈反抗，上訴人竟持機
    車鎖頭毆打被害人頭部成傷，核其所為又係犯同條例第五條第一項第一款之盜匪
    罪及刑法第二百七十七條第一項之傷害罪；所犯盜匪、傷害二罪，有方法結果之
    牽連關係，應從一重之盜匪罪論處（此部分公訴人認係一行為而觸犯數罪名，為
    想像競合犯，尚有未合）；上訴人先後二次盜匪犯行，時間密接，罪構成要件相
    同，顯係基於概括之犯意為之，為連續犯，應論以一罪，且除無徒刑部分不得加
    重外，就有期徒刑部分，並依刑法第五十六條之規定，加重其刑。扣案Ｕ型機車
    大鎖一支、安全帽一頂、手套一雙，均為上訴人所有，且係供其犯罪所用之物，
    業據其供明在卷，應依刑法第三十八條第一項第二款之規定，宣告沒收。至被害
    人被強取之財物，除詹敏均所有現款三、四百元已遭上訴人悉數花用滅失，無從
    發還被害人外，其餘財物，均為被害人領回，業據被害人詹敏均、甲○○在警訊
    及原審審理時指陳在卷，均毋須另為諭知發還被害人，併此敘明。
五、原審適用懲治盜匪條例第八條、第五條第一項第一款，刑法第五十六條、第二百
    七十七條第一項、第五十五條、第三十八條第一項第二款，罰金罰鍰提高標準條
    例第一條前段、第二條規定，並審酌上訴人於八十五年間，方因搶奪案件，經台
    灣高雄地方法院判處罪刑，甫於八十八年七月二十九日假釋出獄，現猶在假釋期
    間，猶更犯本件盜匪罪，顯無悔改之意，及上訴人之智識，所犯本件盜匪罪所得
    財物之價值，犯罪之手段，被害人甲○○之傷勢，其破壞社會治安之嚴重性暨犯
    後坦認犯行，態度良好等一切情狀，量處有期徒刑九年，扣案Ｕ型機車大鎖一支
    、安全帽一頂、手套一雙，並予宣告沒收。並說明被害人詹敏均之前揭皮包一只
    、被害人甲○○之上開皮包連同其內九千九百五十元、行動電話一支、台灣新竹
    國際商業銀行提款卡一張均據被害人各自領回，業經被害人詹敏均於本院審理中
    陳稱在卷，另並有贓物領據一紙在卷可憑，自均不另諭知發還（被害人詹敏均被
    強取之現款約新台幣三、四百元己由上訴人悉數花用淨盡，亦無從發還，原審就
    此部分漏未敘明，應予補正）。經核其認事用法並無違誤，量刑亦稱允當，上訴
    意旨，認原審量刑過重，指摘原判決不當，求予撤銷改判，為無理由，應駁回其
    上訴。
據上論斷，本件上訴為無理由，應依刑事訴訟法第三百六十八條判決如主文。
本案經檢察官彭坤業到庭執行職務
中    華    民    國      八十九    年      五          月      十九    日
                                臺灣高等法院刑事第十八庭
                                    審判長法  官  吳      敦
                                          法  官  吳  明  峰
                                          法  官  林  陳  松
右正本證明與原本無異。
如不服本判決應於收受送達後十日內向本院提出上訴書狀，其未敘述上訴之理由者並
得於提起上訴後十日內向本院補提理由書（均須按他造當事人之人數附繕本）。
                                  書記官  鎖  瑞  嶺
中    華    民    國      八十九    年      五          月    二十二    日
附錄本案論罪科刑法條全文：
懲治盜匪條例第五條第一項第一款：
有左列行為之一者，處無期徒刑或七年以上有期徒刑：
一、意圖為自己或第三人不法所有，以強暴、脅迫、藥劑、催眠術或他法，致使不能
    抗拒，而取他人之物或使其交付者。
刑法第二百七十七條第一項：
傷害人之身體或健康者，處三年以下有期徒刑，拘役或一千元以下罰金。


司法院資訊處製作；財團法人民間司法改革基金會備份。
